【裁判字號】    98,交聲,2592
【裁判日期】    981130
【裁判案由】    聲明異議
【裁判全文】
臺灣高雄地方法院交通事件裁定        98年度交聲字第2592號
原處分機關  高雄市政府交通局
代  表  人  王國材
異  議  人
即受處分人  甲○○
上列異議人因違反道路交通管理處罰條例案件，對於高雄市政府
交通局中華民國98年9 月3 日所為處分（原處分案號：高市交裁
字第32-B00000000號）聲明異議，本院裁定如下：
    主  文
原處分撤銷。
甲○○不罰。
    理  由
一、原處分意旨略以：受處分人甲○○所有之車號YVJ-816 號輕
    機車，於民國98年3 月25日上午9 時10分許，在高雄市○○
    路禁止臨時停車處所停車，經警掣單舉發，爰依道路交通管
    理處罰條例第56條第1 項第1 款之規定，裁處罰鍰新臺幣（
    下同）1,200 元等情。
二、聲明異議意旨則以：原登記異議人所有之上開機車，自86年
    4 月間起，即已出借第三人柯閔斌使用，迄未歸還，且去向
    不明，經異議人於97年8 月28日向監理機關辦理「拒不過戶
    註銷牌照」登記在案。異議人未使用上開機車，亦非車主，
    自不應受罰，為此聲明異議等語。
三、經查：
(一)上開原登記為異議人即受處分人（下稱異議人）甲○○所有
    之車號YVJ-816 號輕機車，因於98年3 月25日上午9 時10分
    許，在高雄市○○路與自立二路53巷口漆劃有紅色禁止臨時
    停車標線處停車，經高雄市政府警察局交通警察大隊支援西
    區拖吊場員警掣單舉發並拖吊移置，於7 日內無人辦理領車
    手續領回，再經高雄市政府於同年5 月21日辦理公告招領，
    於公告期間3 個月屆滿仍無人領回，已於同年9 月24日公告
    拍賣在案，原處分機關則依道路交通管理處罰條例第56條第
    1 項第1 款規定，對於原登記車主即異議人甲○○裁處罰鍰
    1,200 元等情，有高雄市政府警察局交通警察大隊98年10月
    19日高市警交三字第0980032420號函暨所附高雄市政府警察
    局舉發違反道路交通管理事件通知單、採證照片、送達證書
    、車輛進出（拖吊）場資料、高雄市政府交通局委託民間拖
    吊保管場五日內未領回車輛移交公有拖吊保管場清冊、招領
    公告、拍賣公告、公告逾期未領違規被拖吊車輛明細表、98
    年10月12日高市交停字第0980050845號函（均影本）及異議
    人提出高雄市政府交通局違反道路交通管理事件裁決書影本
    在卷可稽（見本院交聲卷第4 頁、第32-43 頁），此部分之
    事實固堪認定。
(二)惟監理機關關於車籍登記之車主資訊部分，係為便利行政管
    理所設，不得逕為取代所有權歸屬之實質認定。而「所謂『
    拒不過戶註銷登記』，係因車主將車輛出售、贈與或以其他
    方式移轉予他人後，為維護自身權益，可登報啟事催告對方
    辦理過戶登記，若對方仍不出面辦理過戶，車主可持催告啟
    事及相關證件辦理拒不過戶註銷登記」，業據高雄市監理處
    南區分處以98年10月14日高市監南二字第0981101148號函復
    甚明（見本院交聲卷第24頁）。本件異議人因上開機車遭第
    三人柯閔斌長期借用不還，且去向不明，乃先登報催告柯閔
    斌協同辦理過戶登記，因柯閔斌於催告所定期限後仍不出面
    辦理過戶，異議人遂於97年8 月28日向高雄市監理處南區分
    處辦理「拒不過戶註銷登記」等情，業據其提出登報催告啟
    事及汽機車各項異動登記書影本為憑，並有高雄市監理處南
    區分處前揭函及98年10月13日高市監南二密字第0981101146
    號函在卷可參（見本院交聲卷第24、25頁）。且第三人柯閔
    斌於95年3 月30日即經臺灣高雄地方法院檢察署發布通緝，
    業據本院查詢臺灣高等法院被告前案紀錄表無誤（見本院卷
    第12頁），顯然行蹤不明。異議人明知辦理「拒不過戶註銷
    登記」，將使原登記其所有之上開機車牌照因而註銷，仍逕
    予辦理，顯係因已長期未能占有使用該機車，復因柯閔斌行
    蹤不明，而無從請求返還，為避免長期負擔該車相關之租稅
    或罰鍰等不利益，而出於拋棄之意思，遂辦理「拒不過戶註
    銷登記」，移轉所有權予現占有人甚明。
(三)又異議人於交付上開機車予第三人柯閔斌後，即未再占有使
    用該機車，而係使用其妹柯惠華所有之車號INO-528 號機車
    代步，且於98年3 月25日上午7 時至晚間9 時，均在高雄市
    鹽埕區○○路131 號「千葉自助餐館」工作，並未外出，於
    原處分所載違規時間前後，未至違規地點瑞源路與自立二路
    53巷口等情，業據其陳明在卷，並提出車號INO-528 號機車
    行車執照影本及千葉自助餐館出具之證明資為憑據（見本院
    交聲卷第55頁、第57頁）。至原處分機關及舉發機關，則均
    未舉證證明異議人即係本件違規停車駕駛人，自不得於異議
    人辦理「拒不過戶註銷登記」後，仍以之作為處罰之對象。
四、原處分機關未為詳察，遽為上開裁罰，難謂適法，異議人執
    此聲明異議，為有理由，應由本院將原處分撤銷，並自為異
    議人不罰之裁定。爰依道路交通管理處罰條例第87條第2 項
    、道路交通案件處理辦法第20條，裁定如主文。
中    華    民    國    98    年    11    月    30    日
                    交通法庭    法  官  林柏壽
以上正本係照原本作成。
如不服本裁定，應於收受送達後5 日內向本院提出抗告狀。
中    華    民    國    98    年    11    月    30    日
                                書記官  洪嘉慧


司法院資訊處製作；財團法人民間司法改革基金會備份。
